【裁判字號】    99,上易,2401
【裁判日期】    991026
【裁判案由】    傷害等
【裁判全文】
臺灣高等法院刑事判決                99年度上易字第2401號
上  訴  人  臺灣台北地方法院檢察署檢察官
上  訴  人
即  被  告  甲○○
上列上訴人因被告傷害等案件，不服臺灣臺北地方法院99年度易
字第851號，中華民國99年9月14日第一審判決（起訴案號：臺灣
臺北地方法院檢察署99年度偵字第3936號），提起上訴，本院判
決如下：
    主  文
上訴駁回。
    理  由 
一、依刑事訴訟法第350條、第361條、第362條、第367條規定，
    不服地方法院之第一審判決而上訴者，須提出上訴書狀，並
    應敘明具體理由，為上訴必備之程式；其所提出之書狀未敘
    述上訴理由，或僅曾以言詞陳述上訴理由者，均應於上訴期
    間屆滿後20日內補提理由書於第一審法院。第一審法院經形
    式審查，認逾期未補提上訴理由者，應定期間先命補正；逾
    期未補正者，為上訴不合法律上之程式，應以裁定駁回。倘
    已提出上訴理由，但所提非屬具體理由者，則由第二審法院
    以上訴不合法律上之程式，判決駁回。而所謂具體理由，必
    係依據卷內既有訴訟資料或提出新事證，指摘或表明第一審
    判決有何採證認事、用法或量刑等足以影響判決本旨之不當
    或違法，而構成應予撤銷之具體事由，始克當之（例如：依
    憑證據法則具體指出所採證據何以不具證據能力，或依憑卷
    證資料，明確指出所為證據證明力之判斷如何違背經驗、論
    理法則）；倘僅泛言原判決認定事實錯誤、違背法令、量刑
    失之過重或輕縱，而未依上揭意旨指出具體事由，或形式上
    雖已指出具體事由，然該事由縱使屬實，亦不足以認為原判
    決有何不當或違法者（例如：對不具有調查必要性之證據，
    法院未依聲請調查亦未說明理由，或援用證據不當，但除去
    該證據仍應為同一事實之認定），皆難謂係具體理由，俾與
    第二審上訴制度旨在請求第二審法院撤銷、變更第一審不當
    或違法之判決，以實現個案救濟之立法目的相契合（最高法
    院97年度台上字第892號判決參照）。又第二審法院認為上
    訴書狀未敘述理由，依刑事訴訟法第367條但書規定，始應
    定期間命其補正。如認上訴書狀已敘述理由，但其理由非屬
    具體，其所為上訴，即不符上訴之法定要件，自得逕行判決
    駁回，無定期命補正問題（最高法院97年度台上字第3599號
    判決參照）。
二、本院查：
  (一)原審依證人陳相曉即該大樓保全人員於審理時證稱：告訴人
    將車子停到被告停車位，隔天保全員告訴我說被告看到有人
    將車子停到她的車位，被告責怪說沒有把車位出租為什麼會
    有人停下去，我請她到警衛室來談，警衛室外面剛好有一把
    雨傘，被告拿了就往地下室去，我就跟著被告下去，被告看
    到車子就滿生氣的，就拿雨傘要砸車子，我拉被告好幾次，
    我告知被告要冷靜，被告就說如果我再拉她，她要告我性騷
    擾，我擔心性騷擾的問題，所以我就沒有繼續拉被告，被告
    就用雨傘敲車子側邊，次數我忘記了，也有以腳踢輪胎。被
    告以雨傘敲擊車輛之位置是右大燈、葉子板的位置，也就是
    他字卷第21頁中間那張照片顯示的位置，我當場有看到車子
    形成凹洞等語（原審卷第119頁至背面、第121頁及第122頁
    背面），及被告不否認以雨傘敲擊告訴人車輛之行為（原審
    卷第123頁反面），且有系爭自用小客車之車損照片6張在卷
    可稽（99年度他字第433號卷第21至22頁），認定被告有以
    雨傘敲擊毀損告訴人之自用小客車，並使該車鈑金產生凹痕
    而喪失其保護車體及美觀之效用，辯護人辯稱照片上之凹洞
    尚難認定係被告造成云云，並不可採。另依最高法院47年台
    非字第34號判例，說明辯護人辯稱被告之敲擊所造成凹洞不
    影響汽車一部或全部之效用，或無致使不堪使用，不符毀損
    罪之構成要件云云，與被告敲擊行為，確已造成告訴人車輛
    車體完成性及美觀之效用喪失之事實不符，辯護人所辯，不
    可憑採。至被告傷害告訴人犯行部分，原審以證人即告訴人
    塗寶琴於審理時證稱：當天大約九點多十點左右，管理員突
    然要我把車子開離停車場，我就請我兒子林秀豪陪我下去，
    當時車子是停放在B2，我們搭乘電梯停在B2的時候，我當時
    是正面向著電梯門，林秀豪站在我的後面，後來電梯門一打
    開，我還沒有講話，我就看到被告，被告就連續打我2至3下
    ，力氣很大，最後一下還很大力往我的右邊胸部下方搥下去
    ，一下子我真的也不知道怎麼辦，我就整個人往後倒退一大
    步，進入電梯之後，我就說你打我做什麼，你為什麼要打我
    ，陳相曉就一直勸架，手一直在比，陳相曉就對被告說「你
    怎麼打她呢」，後來我們就出電梯了，被告當時很兇就一直
    罵我，一直罵到停車位那邊，突然被告又一腳踢我，我當時
    是穿著短褲，當時只有踢到一點點等語（原審卷第125頁背
    面至第127頁），與證人即告訴人之子林秀豪於原審證述情
    節（原審卷第124頁）相符，且與原審勘驗當日之監視器錄
    影光碟結果顯示，當日上午近10時許，被告及告訴人之住處
    大樓之電梯至B2，電梯門打開，陳相曉在被告後面欲進入B2
    電梯，被告、陳相曉與告訴人及其子相逢，告訴人在電梯內
    靠門口處，嗣告訴人有往電梯內部向後踉蹌一步之情形，隨
    後被告與陳相曉進入電梯，兩人有所爭執之情形一致，有勘
    驗筆錄在卷可參（原審卷第65頁），依勘驗結果，告訴人確
    有因受外力而往後踉蹌一步之情事。再證人陳相曉於警詢及
    原審審理時除證稱：我有聽到告訴人說你怎麼打人，我沒有
    看到被告有打告訴人的情形等語外（他字卷第36至37頁及原
    審卷第119至120頁）；於警詢時亦證稱：我有聽到塗寶琴說
    你怎麼打人，塗寶琴就以手按腹部等語（他字卷第36頁），
    認定被告確有出手打告訴人，被告辯稱沒有打告訴人云云，
    不足採信，而告訴人因遭被告出手攻擊受有右下胸壁及右上
    腹部挫傷併局部瘀青之傷害等情，亦有馬偕紀念醫院診斷證
    明書在卷可參（他字卷第5頁），其傷勢與告訴人上述證稱
    ：「往其右胸下方打」及證人陳相曉上述證稱：告訴人有以
    手按腹部等情相符，是辯護人辯稱驗傷時間已隔5至6小時，
    無法證明是否為被告造成云云，亦非可採。原審因被告犯行
    ，事證明確，認被告所為，係犯刑法第354條之毀損罪及同
    法第277條第1項之普通傷害罪。被告所犯上揭二罪，犯意各
    別，行為互殊，應分論併罰。經審酌被告無前科，有本院被
    告前案紀錄表在卷為證，素行尚可；坦承部分犯行，兼衡告
    訴人傷勢尚非嚴重、本件係與告訴人停車位租賃而起爭執之
    犯罪動機、目的及被告國小畢業智識程度、犯罪手段、生活
    狀況、未能與告訴人達成和解等一切情狀，分別量處如拘役
    50日（毀損罪部分）、有期徒刑2月（傷害罪部分），並各
    諭知易科罰金之折算標準。經核原判決證據取捨及證明力判
    斷於法均無不合，從形式上觀察，其認事用法並無任何違誤
    之處。
  (二)本件上訴人即檢察官於法定期間內提起上訴，而形式上提出
    上訴理由謂：被告犯後仍否認犯行，且未賠償，原判決量刑
    過輕云云。惟原判決量刑已審酌「未能與告訴人達成和解等
    一切情狀」（原判決第5頁），且未違各該罪法定刑度之最
    低界限，核亦無違背比例原則之量刑恣意之違法，準此，則
    檢察官以相同情狀認被告無悔意，顯未具體指摘原判決量刑
    有何足影響判決本旨之不當或違法，自非屬構成應予撤銷之
    具體事由。
  (三)上訴人即被告甲○○形式上所提上訴理由略以：1.毀損鈑金
    未毀損車輛之效能，不構成毀損罪。2.原審未斟酌告訴人證
    述反覆，且未考量對其有利之證據云云。惟查：1.原判決已
    依最高法院47年台非字第34號判例，說明被告之行為使鈑金
    美觀及保護車體完整之效用喪失（原判決第3頁第20行至第2
    5行），被告仍執陳詞上訴，且未說明原判決依上述判例認
    定有何違法，自難認其該部分之上訴理由為具體理由。2.被
    告就原審依客觀之診斷證明書、勘驗筆錄、證人陳相曉之證
    言，認告訴人所為被告確有傷害告訴人之證述為真，有何不
    當或違法，恝而不論，僅以告訴人枝節陳述之差異，即率謂
    原判決認事用法不當，未斟酌對其有利之部分，亦顯係就原
    審說明理由並明白認定之證據取捨，為任意指摘，核亦難謂
    係具體理由。
  (四)綜上，檢察官及被告之上訴理由自形式上觀察，均非足以動
    搖原判決，與刑事訴訟法第361條第2項所稱「具體理由」，
    尚非相當，渠等上訴均不合法律上之程式，而應予駁回，並
    不經言詞辯論為之。
三、據上論斷，應依刑事訴訟法第367條前段、第372條，判決如
    主文。
中    華    民    國    99    年    10    月    26    日
                  刑事第九庭  審判長法  官  陳貽男
                                    法  官  周盈文
                                    法  官  詹駿鴻
以上正本證明與原本無異。
不得上訴。
                                    書記官  梁淑時
中    華    民    國    99    年    10    月    27    日

司法院資訊處製作；財團法人民間司法改革基金會備份。
